---
lang: pt-BR
title: "Análise Descritiva do Crédito da CoopCredMinas em 2025"
author: "Joao Silva"
date: today
format:
  html:
    embed-resources: true
    toc: true
bibliography: referencias.bib
csl: associacao-brasileira-de-normas-tecnicas-ipea.csl
execute:
  echo: false
  warning: false
  message: false
---


```{r}
#| label: setup-relatorio

# carrega os pacotes usados no relatório
library(here)
library(tidyverse)

# define o caminho relativo da base analítica limpa
caminho_base_limpa <- here::here("dados/limpos/dados_completos_limpos.rds")

# importa a base já preparada no script R
dados_completos <- readr::read_rds(caminho_base_limpa)

# guarda uma tabela simples com uma linha por agência
agencias <- dados_completos |>
  distinct(codigo_agencia, nome_agencia, cidade, tipo_agencia, num_cooperados)

# resume o volume total por cidade para a figura
resumo_cidade <- dados_completos |>
  group_by(cidade) |>
  summarize(volume_total = sum(volume_credito), .groups = "drop") |>
  arrange(desc(volume_total))

# calcula valores que serão usados no texto com inline R
volume_total_geral <- sum(dados_completos$volume_credito)

# conta quantas agências entram no relatório
n_agencias <- nrow(agencias)

# identifica a cidade com maior volume agregado de crédito
# resumo_cidade$cidade seleciona a coluna de nomes das cidades
# [1] pega a primeira cidade do resumo já ordenado
cidade_lider <- resumo_cidade$cidade[1]

# formata o valor total no padrão que aparecerá no texto
volume_total_fmt <- format(
  volume_total_geral,
  big.mark = ".",
  decimal.mark = ",",
  scientific = FALSE
)
```


# Contexto

Este relatório resume os dados de `r n_agencias` agências da
CoopCredMinas. O volume total de credito registrado nos quatro
trimestres de 2025 foi de R$ `r volume_total_fmt`. Entre as cidades
observadas, `r cidade_lider` apresentou o maior volume agregado.


# Análise Descritiva



A @tbl-agencias apresenta as agências incluídas no relatório.

```{r}
#| label: tbl-agencias
#| tbl-cap: "Agências da CoopCredMinas incluídas no relatório."

agencias |>
  select(nome_agencia, cidade, tipo_agencia, num_cooperados) |>
  arrange(desc(num_cooperados)) |>
  knitr::kable(
    col.names = c("Agência", "Cidade", "Tipo", "Cooperados")
  )
```


A @fig-volume-cidade mostra que `r cidade_lider` concentrou o maior
volume de crédito no período analisado. Esse resultado sugere acompanhar 
com mais atenção essa praça nas próximas decisões comerciais da cooperativa.


```{r}
#| label: fig-volume-cidade
#| fig-cap: "Volume total de crédito por cidade."
#| fig-width: 6.5
#| fig-height: 4.5

resumo_cidade |>
  ggplot(aes(x = reorder(cidade, volume_total), y = volume_total)) +
  geom_col(fill = "steelblue") +
  geom_text(
    aes(
      label = scales::label_number(
        big.mark = ".",
        decimal.mark = ",",
        prefix = "R$ "
      )(volume_total)
    ),
    hjust = 1.05,
    color = "white",
    size = 4
  ) +
  coord_flip() +
  labs(
    x = "Cidade",
    y = "Volume total (R$)"
  ) +
  scale_y_continuous(
    labels = scales::label_number(big.mark = ".", decimal.mark = ","),
    expand = expansion(mult = c(0, 0.03))
  ) +
  theme_minimal(base_size = 11) +
  theme(
    panel.grid.major.y = element_blank(),
    axis.title.y = element_blank()
  )
```



# Recomendações

A comunicação clara dos resultados é parte essencial de uma análise
reprodutivel [@r4ds2ed].


# Referências

::: {#refs}
:::